【裁判字號】    95,台上,4548
【裁判日期】    950817
【裁判案由】    違反槍砲彈藥刀械管制條例
【裁判全文】
最高法院刑事判決            九十五年度台上字第四五四八號
    上  訴  人  台灣高等法院台南分院檢察署檢察官
    被      告  甲○○
                        7段7.
上列上訴人因被告違反槍砲彈藥刀械管制條例案件，不服台灣高
等法院台南分院中華民國九十二年十一月十一日第二審判決（九
十二年度上訴字第七二六號，起訴案號：台灣台南地方法院檢察
署九十一年度偵字第四０六五號），提起上訴，本院判決如下：
    主  文
原判決撤銷，發回台灣高等法院台南分院。
    理  由
本件原判決以公訴意旨略稱：被告甲○○於民國八十八年一月二
十九日前不詳時間起，在彰化縣伸港鄉○○村○○路○段七九０
號住處，未經許可持有具有殺傷力之改造模型槍一枝及子彈二顆
（下稱系爭槍彈），嗣於八十八年一月二十九日下午在其住處為
警查獲，因認其涉犯當時之槍砲彈藥刀械管制條例第十條第四項
未經許可持有改造模型槍及第十二條第四項未經許可持有子彈罪
嫌。經審理結果，認為不能證明被告犯罪，因而撤銷第一審依想
像競合犯從一重論處被告未經許可持有可發射子彈具有殺傷力之
改造玩具手槍罪刑（累犯）之判決，改判諭知被告無罪，固非無
見。
惟查審理事實之法院，對於案內與待證事實有重要關係，在客觀
上認為應依法調查之證據，如未依法調查或雖已調查而未調查明
白，即與證據未經調查無異，如率行判決，其判決當然為違背法
令。查本件原判決依搜索扣押證明筆錄及證人即製作警詢筆錄之
警員施華煒之證詞為據，採信已去世之證人柯佳富於八十八年一
月三十日警詢及偵訊時所稱：系爭槍彈原係張修武（另案經判決
無罪確定）寄放彼處，彼將之帶至上訴人住處準備交還於張修武
等語，並認柯佳富生前委請黃耀南律師狀稱系爭槍彈實屬被告所
持有，被告於被查獲當晚在新竹縣警察局竹北分局（下稱竹北分
局）拘留所誘使彼頂替等語不足採。然查：１、證人施華煒於原
審經詰問時證稱：在被告住處桌上查到系爭槍彈，當時柯佳富與
被告互相看彼此，現場並沒有說係何人所有，是到竹北分局刑事
組時柯佳富才說是他的等語（見原審卷第九四頁第十二行至第九
五頁第十五行），並於審判長訊問時陳稱：伊不了解搜索扣押證
明筆錄是否查獲時在現場製作等情（見原審卷第九七頁第十一至
十四行）。倘證人施華煒所述為真，則柯佳富是否確在被查獲之
初即當場承認系爭槍彈為彼持有，即非無疑。２、被告於檢察官
偵訊時供稱：系爭槍彈「是柯佳富帶到我家的，他是用袋子裝著
，我不知裏面是槍，是打開的時候才知道，但袋子是放在我家客
廳桌上」等語（見第四０六五號偵查卷第一八頁背面第五至八行
），若其所述屬實，則系爭槍彈被查獲之際，原應裝在袋內。且
徵諸社會一般認知之經驗法則，若系爭槍彈確係柯佳富帶往被告
住處準備交還張修武，則柯佳富理應備有裝置之提袋或包裝物品
以利攜帶。但查卷附搜索扣押證明筆錄所載，八十八年一月二十
九日在被告住處扣押之物品並無任何提袋或包裝物（見竹北分局
北警刑字第一一五七號卷第九頁），是系爭槍彈是否確係柯佳富
帶至被告住處，亦有待究明。而依卷附搜索扣押證明筆錄所載，
八十八年一月二十九日在被告住處實施搜索扣押者為竹北分局巡
佐吳聲榮，當時實施搜索被告住處之實際情形如何？系爭槍彈被
查獲之際有無以袋子裝置？柯佳富何時供稱系爭槍彈為彼所有？
柯佳富何時在搜索扣押證明筆錄扣押物品「所有人欄」簽名？又
柯佳富何以未在該證明筆錄「在場人欄」簽名？原非不得傳喚吳
聲榮調查。原審對上開攸關系爭槍彈是否為被告所持有之重要事
項，未審酌上情並詳查相關事證，據以釐清事實，遽為被告無罪
之判決，尚嫌速斷，併有查證未盡及理由不備之違誤。檢察官上
訴意旨執以指摘原判決不當，尚非全無理由，應認原判決有撤銷
發回更審之原因。另槍砲彈藥刀械管制條例業於九十四年一月二
十六日修正公布第八條，刪除第十條、第十一條，案經發回，更
審如為有罪判決，對之宜予注意。
據上論結，應依刑事訴訟法第三百九十七條、第四百零一條，判
決如主文。
中    華    民    國  九十五  年    八    月   十七   日
                      最高法院刑事第九庭
                          審判長法官  陳  正  庸
                                法官  賴  忠  星
                                法官  王  居  財
                                法官  林  開  任
                                法官  林  立  華
      本件正本證明與原本無異
                                      書  記  官
中    華    民    國  九十五  年    八    月  二十三  日
                                                      j


司法院資訊處製作；財團法人民間司法改革基金會備份。
